臺灣臺北地方法院民事判決　九十一年度小上字第六二號
　　上　訴　人　甲○○
　　被上訴人　　廣三北城五期管理委員會
　　法定代理人　丙○○
　　訴訟代理人　乙○○
右當事人間請求給付管理費事件，上訴人對於中華民國九十一年二月二十二日本院新
店簡易庭九十一年度店小字第二一號第一審判決提起上訴，本院判決如左：
    主  　文
上訴駁回。
第二審訴訟費用新台幣陸佰壹拾貳元由上訴人負擔。
    事  　實
甲、上訴人方面：
一、聲明：原判決廢棄，駁回被上訴人於第一審之訴。
二、陳述：除與原審判決書所載相同者茲予引用外，補稱：
（一）台中廣三北城五期大樓（下稱系爭大樓）於九二一大地震後，已被判定為半倒
      的危樓，必須停止使用及封閉，且被上訴人至今仍無法依法律規定取得建築師
      、結構技師及土木技師三者簽證系爭大樓之安全性，是系爭大樓仍為不適合居
      住之危樓，被上訴人不得向上訴人收取管理費。
（二）依被上訴人於八十九年七月十八日提報給台中市政府的公寓大廈管理委員會申
      請報備書，其中記載系爭大樓的建築面積為三八七八．六六平方公尺，但八十
      九年七月十五日之區分所有權人會議實際出席之區分所有權面積僅有二四二二
      ．二二平方公尺，未達三分之二，又九十年二月十日召開之九十年度第一次區
      分所有權人會議出席人數只有二十四人，亦未達總戶數四十四戶的三分之二，
      同時未向台中市政府提報公寓大廈管理委員會申請報備書，均違反公寓大廈管
      理條第三十一條而決議無效，系爭大樓並無合法之管理委員會。
（三）管理費之用途，並不包括公寓大廈之修繕，如需修繕，另有公共基金可動用，
      且系爭大樓已向政府請領約四百萬元之房屋修繕慰助金，可供修繕大樓支出。
（四）否認九二一大地震後我還有繳納管理費。
三、證據：援用原審之立證方法外，提出系爭大樓管理委員會申請報備書、系爭大樓
    九十年度第一、二次會議紀錄、保固證明書（均影本）為證。。
乙、被上訴人方面：
一、聲明：駁回上訴。
二、陳述：除與原審判決書所載相同者茲予引用外，補稱：
（一）起訴時之管理委員會是九十年二月十日召開會議選舉出來的，系爭大樓之總戶
      數為四十四戶，而管理委員會之改選，出席數僅須達二分之一即可，故上開會
      議之召集並無違法，被上訴人之組織自為合法。
（二）系爭大樓雖曾被判為危樓，但仍需要管理費以支應修繕等公共開銷，且系爭大
      樓已於八十九年三月修建完成，僅因建設公司與勘驗建築師間發生財務糾紛而
      延遲危樓註記之註銷，台中市政府工務局復於九十一年五月十七函復同意註銷
      危樓註記。此期間大樓各項維護如電梯保養、水電維護、大樓清潔、管理員之
      聘僱均未曾中斷，均賴住戶繳交管理費維持，其他住戶均無異議照常繳交，基
      於公平原則，上訴人實無例外之理。況九二一大地震後，上訴人常至住處查看
      並於十一、十二月前來繳交一期管理費，當時亦未提出異議。
三、證據：援用原審之立證方法外，提出保固證明書、台中市政府工務局九十一年五
    月十七日中工管字第０九一０００八０二八號函、台中市政府八十八年十月二十
    六日八八府宅企字第一四八二二九號函、公寓大廈管理組織報備證明、台中市公
    寓大廈報備基本資料（以上均影本）、照片為證。
    理  　由
一、被上訴人於原審起訴主張上訴人為系爭大樓門牌號碼台中市○區○○路六十五號
    十二樓之一之住戶，積欠民國八十八年五月、十月及八十九年一月至九十年八月
    止之管理費，合計金額新台幣（下同）二萬四千二百元，屢經催繳未獲繳納，爰
    請求上訴人給付上開管理費及其遲延利息等語。上訴人則以：否認被上訴人管理
    委員會組織之合法性，又系爭大樓於九二一地震後被判半倒，並不適合居住，按
    照規定必須於修復後，才須繳管理費等語置辯。
二、查被上訴人主張上訴人為系爭大樓住戶，積欠八十八年五月、十月及八十九年一
    月至九十年八月止之管理費，合計金額二萬四千二百元，屢經催繳未獲繳納乙節
    ，業據提出存證信函為證，復為被告所不爭執，自堪信為真實。
三、上訴人雖以前揭情詞置辯，惟查：
（一）按公寓大廈應成立管理委員會或推選管理負責人。公寓大廈成立管理委員會者
      ，應由管理委員互推一人為主任委員，主任委員對外代表管理委員會。區分所
      有權人會議之決議，除本條例或規約另有規定外，應有區分所有權人過半數及
      其區分所有權比例合計過半數之出席，以出席人數過半數及其區分所有權比例
      占出席人數區分所有權合計過半數之同意行之，公寓大廈管理條例第二十七條
      第一項、第二項及第二十九條第一項分別定有明文。該條例對於公寓大廈管理
      委員會之改選，既未如同條例第三十一條所定須符合特別之決議比例，自以區
      分所有權人過半數及其區分所有權比例合計過半數之出席，以出席人數過半數
      及其區分所有權比例占出席人數區分所有權合計過半數之同意行之即足。查被
      上訴人稱本件起訴時之系爭大樓管理委員會係於九十年二月十日召開區分所有
      權人會議改選得出，而系爭大樓之總戶數為四十四戶，有系爭大樓之報備基本
      資料表附卷可參，上訴人復自承於九十年二月十日召開之區分所有權人會議出
      席戶數有二十四戶，是系爭大樓該次管理委員會之改選已符合前開公寓大廈管
      理條例決議門檻之規定。又公寓大廈管理委員會向縣市政府報備，僅為便利主
      管機關進行管理所為之要求，並非判斷管理委員會合法與否之要件，是尚不得
      僅以改選後之管理委員會組織未經報備而認其不合法。綜上所述，系爭大樓之
      管理委員會並無如上訴人所指之不合法情形，是被告以此抗辯，尚不足採。
（二）次查，上訴人稱系爭大樓於九二一地震後曾被判定為危樓乙節，固為被上訴人
      所不爭執，但被告於系爭大樓門牌號碼台中市○區○○路六五號十二樓之一之
      區分所有建物既尚存在，並未因地震而滅失，公寓大廈管理條例復無建物若經
      判定為危樓，則在修復之前住戶毋須繳納管理費之法律依據，從而，上訴人抗
      辯在系爭大樓修復之前其毋庸繳納管理費云云，亦屬無由。
三、綜上所述，上訴人之抗辯俱無理由，從而被上訴人請求上訴人給付積欠之管理費
    二萬四千二百元，及自起訴狀繕本送達翌日即九十年十月四日起至清償日止之法
    定遲延利息，為有理由，應予准許。又本件之訴訟標的價額既在十萬元以下而適
    用小額訴訟程序，依民事訴訟法第四百三十六條之二十，應依職權宣告假執行。
    是則原審判命上訴人如數給付，並依職權宣告假執行，於法並無違誤。上訴意旨
    指摘原判決不當，求予廢棄改判，為無理由，應駁回其上訴。
四、據上論結，本件上訴為無理由，依民事訴訟法第四百三十六條之三十二第二項、
    第四百四十九條第一項、第七十八條，判決如主文。
中　　　華　　　民　　　國　　九十一　　年　　　六　　　月　　二十六　　日
                                      民事第五庭審判長法　　　官　王碧芳
                                                      法　　　官　高偉文
                                                      法　　　官　歐陽漢菁
右為正本係照原本作成
本件不得上訴
中　　　華　　　民　　　國　　九十一　　年　　　六　　　月　　二十六　　日
~B法院書記官　曾寶生
